臺灣高雄地方法院民事判決　　　　　　 96年度簡上字第147號
上　訴　人　甲○○○
被上訴人　　丙○○
被上訴人　　乙○○
上當事人間請求損害賠償事件，上訴人對於民國96年4 月12日本
院95年度鳳簡字第2759 號第一審判決提起上訴，本院民國96年8
月3 日言詞辯論終結，判決如下：
    主      文
上訴駁回。
第二審訴訟費用由上訴人負擔。
    事實及理由
一、上訴人起訴主張：被上訴人丙○○、乙○○父子於民國95年
    2 月19日下午6時30分許，在高雄縣大寮鄉○○村○○路219
    巷17號前，因細故與訴外人即上訴人之孫許洲通互毆，上訴
    人至現場勸架時，被上訴人2 人竟基於共同傷害之犯意聯絡
    ，分別以拳頭及鋁製球棒毆打上訴人，致上訴人受有左手背
    瘀青及左、右背部紅腫之傷害。被上訴人2 人之傷害犯行業
    經本院95年度簡字第5517號刑事判決判處被上訴人2 人均處
    拘役50日確定在案，上訴人因此支出醫藥費用新臺幣（下同
    ）123,900 元。又上訴人因遭被上訴人2 人持鋁製球棒毆打
    ，致上訴人因疼痛無法入眠，每天需做民俗療法，直至目前
    仍無法彎腰，上訴人所受精神痛苦不可言喻，併請求精神慰
    撫金20萬元，以上合計323,900 元。爰依侵權行為之法律關
    係提起本訴，並聲明請求被上訴人應連帶給付上訴人323,90
    0 元，及自起訴狀繕本送達翌日起至清償日止，按週年利率
    5%計算之利息。經原審判命被上訴人應連帶給付上訴人31,9
    00元及自起訴狀繕本送達翌日即95年9 月8 日起至清償日止
    ，按週年利率5 ﹪計算之利息，而駁回上訴人其餘之訴。上
    訴人就其敗訴部分提起上訴（被上訴人就其敗訴部分未上訴
    ，而告確定），除援用原審之主張及陳述外，並於本院補陳
    ︰上訴人並未受有骨折傷，故無法住院治療，僅能去國術館
    治療，原審判決未判令被上訴人賠償伊國術館治療費122,00
    0 元，顯然不當，且其因此傷害，精神上受有極大之痛苦，
    原審判決之慰撫金顯然過低等語。並上訴聲明：(一)原判決關
    於駁回上訴人下列聲明廢棄；(二)上開廢棄部分，被上訴人應
    再給付上訴人292,000 元，及自起訴狀繕本送達翌日起至清
    償日止，按週年利率5 ％計算之利息。
二、被上訴人則以：上訴人所受之傷害僅為紅腫及擦傷，此傷害
    與其所稱無法站立間並無因果關係，上訴人未尋求西醫或中
    醫治療，反求助於國術館治療，該治療是否為醫療上必要行
    為，實為可疑，其請求國術館治療費123,900 元，顯屬據無
    據，且其所受傷害尚屬輕微，請求慰撫金亦屬過高等語置辯
    ，並於本院聲明：上訴駁回。
三、上訴人主張被上訴人2 人於95年2 月19日下午6 時30分，在
    高雄縣大寮鄉○○村○○路219 巷17號前，因細故與訴外人
    即上訴人之孫許洲通互毆，上訴人至現場勸架時，被上訴人
    2 人竟基於共同傷害之犯意聯絡，分別以拳頭及鋁製球棒毆
    打上訴人，致上訴人受有左手背瘀青及左、右背部紅腫等傷
    害，業經本院95年度簡字第5517號刑事判決以被上訴人犯傷
    害罪各判處拘役50日確定在案之事實，為被上訴人所不爭執
    ，並有本院上開刑事判決在卷可憑，且經本院核閱上開卷宗
    屬實，堪信為真實。是本件爭點為被上訴人得請求之醫療費
    用及慰撫金為何？茲將本院判斷論述如下：
  (一)按因故意或過失，不法侵害他人之權利者，負損害賠償責任
    ；數人共同不法侵害他人之權利者，連帶負損害賠償責任；
    不法侵害他人之身體或健康者，對於被害人因此喪失或減少
    勞動能力，或增加生活上之需要時，應負損害賠償責任；不
    法侵害他人之身體、健康、名譽、自由、信用、隱私、貞操
    ，或不法侵害他人人格法益而情節重大者，被害人雖非財產
    上之損害，亦得請求賠償相當之金額，民法第184 條第1 項
    前段、第185 條第1 項前段、第193 條第1 項及第195 條第
    1 項前段分別定有明文。本件上訴人因被上訴人之故意傷害
    行為，致上訴人受有左手背瘀青及左、右背部紅腫之傷害，
    原告依侵權行為之法律關係訴請被上訴人連帶賠償損害，核
    與上開規定相符，自屬正當。
  (二)醫療費用部分：本件上訴人雖主張其於92年5 月19日因本件
    傷害事件前往國軍高雄總醫院就診支出醫療費1,900 元乙節
    ，業據提出國軍高雄總醫院醫療費用明細收據1 紙為證（見
    原審卷第61頁），且為被告所不爭執，而上開費用之支出與
    本件傷害之發生有關連性，核屬治療上之必要費用，上訴人
    請求被上訴人賠償，洵屬有據。至上訴人主張其尚至金龍國
    術館接受推拿及貼藥膏治療，支出醫藥費122,000 元等情，
    固據證人即金龍國術館業主劉金龍於原審具結證稱：被上訴
    人因腰椎頸受傷，每次都去推拿及貼藥膏，免用統一發票收
    據是伊開立的等語（見原審卷第71頁），並提金龍國術館免
    用統一發票收據為證（見原審卷原審卷第75頁）。然查，上
    訴人於95年2 月19日因本件傷害事件前往國軍高雄總醫院就
    診，其所之傷害為右手臂2.5 ×2. 5公分瘀青、右臂11×3
    公分紅腫、左臂8 ×5 公分紅腫傷，其腰脊椎並未受傷，且
    其所受之紅腫、瘀輕傷，僅需門診追蹤複診，推定醫治之需
    日數約需1 週至2 週乙節，有該醫院驗傷診斷證明書在卷可
    稽（見本院簡附民卷第4 頁），是上訴人主張其因本件傷害
    而有至金龍國術館推拿腰脊椎及貼藥膏治療共計122 日之必
    要，與上開國軍醫院診斷證明書不符，要難採信。況且，國
    術館不屬於醫療單位，非醫療單位，應不得從事醫療業務，
    有高雄市政府衛生局96年7 月5 日高市衛醫字第0960023250
    號函檢送之79年4 月9 日衛署醫字第8658484 號函在卷可按
    （見本院卷第23-24 頁），故難認上訴人於金龍國術館支出
    之122,000 元為必要之醫療費用，上訴人請求被上訴人賠償
    其前往金龍國術館支出之費用122,000 元，即非正當。是被
    上訴人應賠償上訴人醫藥費1, 900元，逾此部分之請求，即
    無理由，應予駁回。
  (三)精神慰撫金部分：按不法侵害他人人格權，被害人受有非財
    產上損害，其請求加害人賠償相當金額慰撫金時，法院對於
    慰撫金之量定，應斟酌實際加害情形，所造成影響、被害人
    痛苦之程度、兩造之身分地位經濟情形及其他各種狀況，以
    核定相當之數額，最高法院51年台上字223 號判例參照。查
    上訴人目前無業，名下有房屋2 筆，94年度財產總額為1,75
    9,100 元，被上訴人丙○○擔任臨時工，日薪約1,000 元，
    名下有田地數筆，94年財產總額為1,318,091 元，被上訴人
    乙○○從事碼頭工作，每月薪資約30,000元，94年度薪資所
    得為240,180 元，名下僅有1 部汽車，業據據兩造陳明在卷
    （見原審卷第78頁），並有本院依職權調取之稅務電子閘門
    財產所得調件明細表附卷可稽（見原審卷第23-5 6頁），本
    院斟酌上情及被上訴人所受為瘀青、紅腫之傷、身心痛苦程
    度非鉅，及被上訴人於前開刑事訴訟中均未賠償原告分文等
    具體情狀，認上訴人請求200,000 元之精神慰撫金尚嫌過高
    ，應予酌減為30,000元方屬允當，逾此數額之請求，則無理
    由。
四、綜上所述，上訴人主張因本件傷害受有損害，依侵權行為之
    法律關係，請求上訴人給付上訴人31,900元（即醫藥費1,90
    0 元加精神慰撫金30,000元），及自起訴狀繕本送達翌日即
    95年9 月8 日起至清償日止，按週年利率5 % 計算之利息，
    為有理由，應予准許，逾此部分之請求，則屬無據。原審就
    上開應准許部分，判命被上訴人給付，並依職權為假執行之
    宣告，核無不合，上訴意旨指摘原判決不當，求予廢棄改判
    ，為無理由，應予駁回
五、據上論結，本件上訴為無理由，依民事訴訟法第436 條之1
    第3項 、第449 條第1 項、第78條，判決如主文。
中　　華　　民　　國　　96　　年　　8 　　月　　31　　日
              民事第一庭審判長 法　官　 陳嘉惠
                               法  官   鄭峻明
                               法  官   廖純卿
正本係照原本作成。
本判決不得上訴。
中　　華　　民　　國　　96　　年　　8 　　月　　31　　日
                               書記官　 洪嘉慧
